【裁判字號】    89,交聲,248
【裁判日期】    890710
【裁判案由】    交管條例聲異
【裁判全文】
臺灣板橋地方法院交通事件裁定                    八十九年度交聲字第二四八號
    原處分機關  交通部公路局臺北區監理所
    異  議  人
    即受處分人  乙○○
右列異議人因違反道路交通管理處罰條例案件，對於交通部公路局臺北區監理所於八
十九年五月五日北監五字第駕裁四０－Ｚ00000000號違反道路交通管理事件
裁決書之處分（原舉發案號：內政部警政署國道公路警察局公警局交字第Ｚ0000
0000號）聲明異議，本院裁定如左：
        主  文
原處分撤銷。
乙○○汽車行駛於高速公路而不遵管制規定，處罰鍰新臺幣仟元，並予記違規點數
壹點。
        理  由
一、異議意旨略以：異議人即受處分人乙○○於民國八十九年二月四日，駕駛車號Ｂ
    Ｄ－六九一五號自用小客車，行經國道三號公路北向四十二公里處，遭執勤警員
    攔下舉發超速行駛，惟當時駕駛車輛之左前方、左側、右側均有車輛行駛，故舉
    發單位覆函中所指當時車流量少並非實情，爰聲明異議，請求撤銷原處分云云。
二、按汽車行駛於高速公路或設站管制之道路，應遵守其管制之規定；汽車行駛於高
    速公路而不遵管制之規定者，處汽車駕駛人新臺幣（下同）三千元以上六千元以
    下罰鍰，道路交通安全規則第一百零五條、道路交通管理處罰條例第三十三條第
    一項分別定有明文。又汽車駕駛人違反道路交通管理處條例第三十三條規定者，
    除應依該條規定之罰鍰處罰外，並予記違規點數一點，道路交通管理處罰條例第
    六十三條第一項第一款亦定有明文，而違反道路交通管理條例之行為人，未依規
    定自動繳納罰鍰或未依規定到案聽候裁決，處罰機關固得依違反道路交通管理事
    件統一裁罰標準及處理細則第四十四條第一項之規定依該處罰細則附件之統一裁
    罰標準表，對行為人逕行裁決（如行為人係違反道路交通管理處罰條例第三十三
    條規定，其逕行裁決之處理方式為對行為人處以法條中之最高額罰鍰六千元，並
    予記違規點數一點），惟該條項規定乃必以行為人經合法收受舉發違反道路交通
    管理事件通知單後，無正當理由未依該舉發通知單上所載應到案日期為罰鍰之繳
    納或到案聽候裁決時，始有適用，易言之，如行為人已在舉發通知單上所載應到
    日期前自動到案向原舉發單位或原處分機關提出申訴，因行為人既已提出申訴，
    自應靜待原舉發單位或原處分機關之調查結果，而如原舉發單位或原處分機關在
    行為人應到案日期前調查完畢，並於行為人應到案日期前將對行為人不利之調查
    結果通知行為人，行為人仍拒不到案，此時原處分機關固得依前揭處理細則第四
    十四條第一項規定對行為人逕行裁決，否則原舉發單位或原處分機關如在行為人
    應到案日期後方對行為人之申訴內容調查完畢並通知行為人，即難認行為人係故
    意不在應到案日期前到案，而逕由處罰機關依前揭道路交通事件統一裁罰標準及
    處理細則第四十四條第一項之規定對行為人逕行裁決。
三、本件受處分人即異議人乙○○於民國八十九年二月四日上午八時二十二分許，駕
    駛車牌號碼ＢＤ－六九一五號自用小客車，在國道三號公路北上四十二公里處，
    為內政部警政署國道公路警察局公警局執勤警員站在高速公路路肩，手持雷射測
    速槍，在距離一五三公尺處，瞄準由異議人駕駛之車輛，瞄準約數秒鐘，測得行
    車速度每小時一百零八公里，超過限速時速九十公里，於是將異議人車輛攔下製
    單舉發之事實，業據證人即警員甲○○到庭證述明確，且有雷達測速槍構造說明
    圖在卷可稽，而證人即舉發警員甲○○與異議人夙無怨隙，為異議人所是認，自
    無恣意為之。且本件異議人自承並未注意當時行車速度，且執勤警員手持雷達測
    速槍，與測速車輛方向幾成一百八十度，僅須瞄準車輛數秒鐘，經由測量距離與
    時間，自可測得其速度，警員無須左右瞄準車輛，故其準確性應屬精密。至於異
    議人辯稱其行駛在共有四線車道之內側第二車道，依照前後左右之車輛速度前進
    ，認為應無超速云云，惟執勤警員站在高速公路路肩測量，發現異議人超速即將
    其攔下，異議人行駛於外側第一或第二車道應較可採。況被告是否依照其他車輛
    速度行駛，亦無礙於其超速之認定，異議人空言否認超速，不足採信，其於前揭
    時地違規超速之事實，固堪認定。
四、次查本件舉發通知單上記載受處分人應於八十九年二月十九日前到案，有該舉發
    單存卷可稽，而受處分人乙○○於應到案日期前之八十九年二月十日即向原處分
    機關提出申訴，經原處分機關轉請原舉發單位調查後，原舉發單位函覆原處分機
    關及受處分人，略以：受處分人違規之事實經查證屬實，有各函附卷可按，揆諸
    首揭說明，受處分人既已於應到案期限前依法提出申訴，自非故意不依限到案甚
    明。
五、綜情以觀，受處分人確於前揭時地違規超速駕駛，有如前述，此部分之異議即無
    理由，惟受處分人既已在舉發通知單上所載應到案日期前向原處分機關提出申訴
    ，非故意不依限到案，從而原處分機關依違反道路交通管理事件統一裁罰標準及
    處理細則第四十四條第一項之規定，對受處分人以違反道路交通管理處罰條例第
    三十三條第一項規定之行為，逕行裁處罰鍰六千元併予記違規點數一點，即難認
    為有當，應認本件受處分人受最高額裁罰部分之異議為有理由，自應由本院將原
    處分撤銷，仍以受處分人有違反道路交通管理處罰條例第三十三條第一項規定之
    行為，從輕處以該條規定中之三千元罰鍰併依同條例第六十三條第一項第一款規
    定，記違規點數一點，如主文第二項所示，以昭公允。
據上論斷，應依道路交通案件處理辦法第二十條前段，裁定如主文。
中      華      民      國      八十九      年    七      月    十      日
                                      臺灣板橋地方法院刑事第六庭
                                          法  官  侯  志  融
右正本證明與原本無異
如不服本裁定，應於送達後五日內向本院提出抗告狀
                                          書記官  陳  淑  芳
中      華      民      國      八十九      年    七      月    十八    日


司法院資訊處製作；財團法人民間司法改革基金會備份。
